臺灣南投地方法院民事裁定
111年度監宣字第61號
聲  請  人  陳青峰  

相  對  人  蔡双桃  

關  係  人  陳素馴  

上列聲請人對於相對人聲請監護宣告事件，本院裁定如下：
    主  文
一、宣告蔡双桃（女，民國00年0月00日生，身分證統一編號：Z
    000000000號）為受監護宣告之人。
二、選定陳青峰（男，民國00年0月00日生，身分證統一編號：Z
    000000000號）為受監護宣告人蔡双桃之監護人。
三、指定陳素馴（女，民國00年0月00日生，身分證統一編號：Z
    000000000號）為會同開具受監護宣告人蔡双桃財產清冊之
    人。
四、程序費用由受監護宣告人蔡双桃負擔。
    理  由
一、聲請意旨略以：聲請人陳青峰為相對人蔡双桃之長子，相對
    人於民國108年間因年邁、帕金森氏症等疾病而失智，造成
    其認知功能障礙，不能辨識其意思表示之效果，爰依法聲請
    准予對相對人為監護宣告，並選定聲請人為監護人，指定相
    對人之女陳素馴為會同開具財產清冊之人等語。
二、按對於因精神障礙或其他心智缺陷，致不能為意思表示或受
    意思表示，或不能辨識其意思表示之效果者，法院得因本人
    、配偶、四親等內之親屬、最近一年有同居事實之其他親屬
    、檢察官、主管機關、社會福利機構、輔助人、意定監護受
    任人或其他利害關係人之聲請，為監護之宣告。又法院為監
    護之宣告時，應依職權就配偶、四親等內之親屬、最近一年
    有同居事實之其他親屬、主管機關、社會福利機構或其他適
    當之人選定一人或數人為監護人，並同時指定會同開具財產
    清冊之人。法院選定監護人時，應依受監護宣告之人之最佳
    利益，優先考量受監護宣告之人之意見，審酌一切情狀，並
    注意下列事項：一、受監護宣告之人之身心狀態與生活及財
    產狀況。二、受監護宣告之人與其配偶、子女或其他共同生
    活之人間之情感狀況。三、監護人之職業、經歷、意見及其
    與受監護宣告之人之利害關係。四、法人為監護人時，其事
    業之種類與內容，法人及其代表人與受監護宣告之人之利害
    關係。民法第14條第1項、第1111條第1項、第1111條之1分
    別定有明文。
三、經查，聲請人主張之事實，業據其提出戶籍謄本、光田醫療
    社團法人光田綜合醫院診斷證明書、同意書、親屬系統表、
    109年度綜合所得稅各類所得資料清單、全國財產稅總歸戶
    財產查詢清單等件為證，並有南投○○○○○○○○○111年4月18日
    水戶字第1110000619號函所附戶籍資料在卷可參。復經本院
    函請竹山秀傳醫療社團法人竹山秀傳醫院就相對人之心神狀
    況為鑑定，結果略以：相對人語言機能顯著障礙，無法與人
    正常溝通，無法明確聽懂他人說話的意思，也無法正確表達
    自己的意思，簡易智能狀態評估顯示為重度失智狀態，臨床
    認知功能評估顯示其記憶力嚴重減退，只有片段記憶能力，
    對於最近的事尤其不容易記得，會影響日常生活功能，定向
    感檢查發現凡涉及場合地理定向嚴重障礙，只能持對人的定
    向感，處理問題能力也有顯著困難，無法分析類似性和差異
    性的問題。相對人有明顯嚴重認知功能障礙，記憶及判斷功
    能障礙，正常解決問題之能力受損，故符合不能為意思表示
    或受意思表示，或不能辨識其意思表示的效果者等語，此有
    該院111年5月20日111竹秀管字第1110476號函所附監護宣告
    鑑定報告書在卷為憑。綜上鑑定結果，本院認相對人之精神
    狀態，已達不能為意思表示或受意思表示，且不能辨識其意
    思表示之效果之程度，爰依法為監護之宣告。
四、關於選定監護人部分，查相對人前未訂有意定監護契約，有
    本院職權查詢司法院意定監護契約管理系統查詢結果資料在
    卷可參，查相對人父蔡春滂、母蔡黃足、配偶陳木通均已歿
    ，聲請人為相對人之長子，其有意願擔任監護人一職，且與
    相對人同住並負責照顧相對人，再相對人之女陳素馴亦同意
    由聲請人擔任相對人之監護人，有其出具之同意書在卷可佐
    ，另經本院通知相對人之其餘子女曾玉昭、陳素敏等人，其
    等均無就本件聲請及聲請人指定之監護人選表示意見，足見
    其等並無擔任監護人之意願，本院審酌上情，堪認由聲請人
    擔任相對人之監護人，應符合相對人之最佳利益，爰選定聲
    請人為相對人之監護人。
五、另就指定會同開具財產清冊之人部分，聲請人請求指定相對
    人之女陳素馴為會同開具財產清冊之人，已獲陳素馴之同意
    ，有其出具之同意書在卷可稽，又經本院通知相對人之其餘
    子女曾玉昭、陳素敏等人，其等亦無具狀反對或表示願任會
    同開具財產清冊之人，堪認由陳素馴擔任相對人之會同開具
    財產清冊之人應無不妥，爰依法指定陳素馴為會同開具財產
    清冊之人。
六、末按民法第1113條準用同法第1099條、第1109條之規定，監
    護開始時，監護人對於受監護人之財產，應依規定會同法院
    指定會同開具財產清冊之人，於2個月內開具財產清冊，並
    陳報法院；監護人於執行監護職務時，因故意或過失，致生
    損害於受監護人者，應負賠償之責。基上，於本裁定確定後
    ，監護人即聲請人對於受監護宣告人蔡双桃之財產，應會同
    陳素馴，於2個月內開具財產清冊，並陳報法院，附此敘明
    。
七、程序費用負擔之依據：家事事件法第164條第2項。
中　　華　　民　　國　　111 　年　　5 　　月　　26　　日
                                臺灣南投地方法院家事法庭
                                          法  官  柯伊伶
以上正本係照原本作成。
如對本裁定抗告須於裁定送達後10日內向本院提出抗告狀，並應
繳納抗告費新臺幣1,000元整。
中　　華　　民　　國　　111 　年　　5 　　月　　26　　日
                                          書記官  白淑幻